臺灣雲林地方法院民事判決　九十三年度訴字第三二六號
　　原　　　告　甲○○
　　被　　　告　乙○○
右當事人間請求損害賠償事件，經本院於中華民國九十三年十一月八日言詞辯論終結
，判決如左：
    主　　　文
被告應給付原告新台幣壹拾玖萬柒仟零壹拾陸元，及自民國九十三年六月二十九日起
至清償日止，按週年利率百分之五計算之利息。
原告其餘之訴駁回。
訴訟費用由被告負擔三分之一，餘由原告負擔。
本判決第一項得假執行，但被告如於假執行程序實施前，以新台幣壹拾玖萬柒仟零壹
拾陸元，為原告預供擔保，得免假執行。
原告其餘假執行之聲請駁回。
    事實及理由
一、原告主張：被告於民國九十三年一月十四日十二時十五分許，在其位於雲林縣斗
    六市○○路三五一號住處，因債務問題與原告發生口角，被告竟基於傷害之故意
    ，持木劍毆打原告，致原告受有左手第五掌骨開放性骨折、左大腿挫傷、瘀青、
    左小指骨骨折術後併關節攣縮、左小指關節彎曲受限之傷害，爰依侵權行為損害
    賠償之法律關係提起本訴等語。並聲明：
  (一)被告應給付原告新台幣（下同）六十萬元，及自起訴狀繕本送達之翌日起，按週
    年利率百分之五計算之利息。
  (二)願供擔保，請准宣告假執行。
二、被告則以：對本院九十三年度簡上字第八五號刑事判決認定之犯罪事實並不爭執
    ，惟原告請求賠償之數額過鉅，被告無法負擔等語，資為抗辯。並聲明：
　(一)原告之訴駁回。
  (二)如受不利判決，願供擔保請准宣告免為假執行。
三、兩造不爭執之事實：
　　被告於九十三年一月十四日十二時十五分許，在其位於雲林縣斗六市○○路三五
　　一號住處，因債務問題與原告發生口角，被告竟基於傷害之故意，持木劍毆打原
　　告，致原告受有左手第五掌骨開放性骨折、左大腿挫傷、瘀青、左小指骨骨折術
　　後併關節攣縮、左小指關節彎曲受限之傷害，被告因上開傷害犯行由本院以九十
　　三年度簡上字第八五號判處有期徒刑三月，並得易科罰金確定。
四、按因故意或過失，不法侵害他人之權利者，負損害賠償責任，民法第一百八十四
    條第一項前段定有明文。再不法侵害他人之身體或健康者，對於被害人因此喪失
    或減少勞動能力，或增加生活上之需要時，應負損害賠償責任；不法侵害他人之
    身體、健康、名譽、自由、信用、隱私、貞操，或不法侵害其他人格法益而情節
    重大者，被害人雖非財產上之損害，亦得請求賠償相當之金額，同法第一百九十
    三條第一項、第一百九十五條第一項亦分別定有明文。查被告因上開傷害犯行致
    原告受有前開之傷害，業如前述，乃構成侵權行為，揆之前開法律規定可知，被
    告自應負損害賠償責任。茲就原告請求之金額分別審核如下：
  (一)醫療費用部分：
    原告主張其因上開傷害行為受有上開傷害，致支出醫療費用共計六千二百五十元
    等語，業據其提出醫療收據四紙為證，復為被告所不爭執，自堪信為真實，是原
    告因被告上開傷害行為，致受有共計六千二百五十元之醫療費損失。
  (二)減少勞動能力部分：
  1.原告主張其因上開行為致完全喪失勞動能力，雖據提出診斷書為證，惟為被告所
    否認。本院為明瞭原告自上開傷害行為受有上開傷害迄今，其勞動能力是否減少
    ，乃囑託行政院國軍退除役官兵輔導委員會台中榮民總醫院鑑定，原告並於九十
    三年九月八日前往行政院國軍退除役官兵輔導委員會台中榮民總醫院鑑定其目前
    傷勢是否已達完全喪失勞動能力之情，行政院國軍退除役官兵輔導委員會台中榮
    民總醫院鑑定完畢，並於九十三年九月二十日回覆謂「張員（按為原告）無完全
    喪失工作能力。喪失雙手工作能力百分之五。」有該院九十三年九月二十日中榮
    醫企字第０九三０００五二四二號函附卷可參。原告雖不服上開鑑定結果，惟上
    開鑑定係本院要審認原告減少勞動能力比例之情事，乃函請行政院國軍退除役官
    兵輔導委員會台中榮民總醫院予以鑑定，原告並親自至該院鑑定，是自堪信該鑑
    定結果為真實，原告空言否認該鑑定之真實，自不可採。上開鑑定既認原告減少
    雙手勞動能力百分之五，則原告請求此部分減少勞動能力之損害應屬可採，逾此
    部分之請求，尚不足採信。
  2.再查，原告為三十七年九月二十八日出生，此有其年籍資料在卷可憑，系爭傷害
    事件發生時年為五十五歲，乃從事社會經濟活動主要年齡層之一，倘無特殊情事
    ，恆以有工作能力為常，參酌勞動基準法第五十三條、第五十四條自請退休及強
    制退休之年齡，分別為五十五歲、工作二十五年以上及六十歲等規定，認為原告
    之勞動年齡應可達六十歲，復審酌行政院勞工委員會依勞動基準法第二十一條規
    定於八十六年十月十六日以台八十六勞字第三九七一六號函調整核定基本工資為
    每月一萬五千八百四十元，此乃行政院勞工委員會根據國家經濟發展狀況、躉售
    物價指數、消費者物價指數、國民所得與平均每人所得、各業勞動生產力及就業
    狀況、各業勞工工資及家庭收支調查統計等項目所審定，自有相當之客觀性及公
    正性，原告主張其自系爭傷害事件發生之日起至六十歲止，共四年八月，以基本
    工資即每月一萬五千八百四十元為據計算其勞動能力，堪稱允適，是依此計算，
    原告減少勞動能力損失共計四萬零七百六十六元。
　　（計算式：[190080×3.00000000＋190080×0.67×(4.00000000－0.00000000)]
　　×5%＝40766(小數點以下四捨五入)）
　(三)精神慰撫金部分：
    本院斟酌原告為高職畢業，從事榻榻米生意，每月最低收入約一萬餘元，名下有
    二輛車輛，及於九十一年度投資日月光半導體製造股份有限公司十一萬七千元，
    並於九十、九十一年度分別受有三萬三千零九十二元、五萬零七百四十元營利、
    利息所得（見卷附財政部台灣省中區國稅局雲林縣分局九十三年七月十六日中區
    國稅雲縣四字第０九三００一五七六九號函），因本件傷害事件受有左手第五掌
    骨開放性骨折、左大腿挫傷、瘀青、左小指骨骨折術後併關節攣縮、左小指關節
    彎曲受限之傷害，並因而減少雙手勞動能力百分之五，原告身體、精神痛苦甚鉅
    。被告為國小畢業，亦從事榻榻米生意，每月收入約二萬餘元，名下別無動產、
    不動產，於九十一年度受有二十二萬三千三百五十三元薪資等所得（見上開雲林
    縣分局函），經濟狀況普通，被告因債務問題與原告發生口角，竟持木劍毆打原
    告，致原告受有上開傷害，被告傷害行為實屬不該，惟被告於事發後坦承犯行，
    僅因原告請求金額過鉅，而無法達成和解等一切情狀，認原告所得請求之精神慰
    撫金以十五萬元為適當。
五、綜上所述，原告本於侵權行為之損害賠償請求權，請求被告賠償十九萬七千零十
    六元（計算式：6250＋40766＋150000＝197016），及自起訴狀繕本送達翌日即
    九十三年六月二十九日起至清償日止，按週年利率百分之五計算之利息，為有理
    由，應予准許，其餘之請求，則無理由，應予駁回。另本判決第一項原告勝訴部
    分，係所命給付之金額或價額未逾五十萬元之判決，依民事訴訟法第三百八十九
    條第一項第五款規定，應依職權宣告假執行，此部分雖經原告陳明願供擔保請准
    宣告假執行，惟其聲請不過促請法院職權發動，本院無庸就其聲請為准駁之裁判
    ，附此敘明。又被告陳明願供擔保免為假執行，經核原告勝訴部分，核無不合，
    爰酌定相當擔保金額宣告之。至於原告敗訴部分，其假執行宣告之聲請亦失所附
    麗，應併予駁回。
六、訴訟費用負擔之依據：民事訴訟法第七十九條。
中　　　華　　　民　　　國　　九十三　　年　　 十一　　 月　　 三十 　　日
                              臺灣雲林地方法院民事庭
~B法　　　官　陳秋如
右為正本係照原本作成
如對本判決上訴，須於判決送達後廿日內向本院提出上訴狀（需附繕本）
中　　　華　　　民　　　國　　九十三　　年　　 十一　　 月　　 三十 　　日
~B法院書記官　沈瑞芳
